最高法院刑事裁定　　　　　　一○○年度台抗字第一○四七號
抗　告　人　施鴻謀
選任辯護人　蔡調彰律師
上列抗告人因違反貪污治罪條例案件，不服台灣高等法院中華民
國一○○年十月二十四日駁回聲請再審之裁定（一○○年度聲再
字第四三五號），提起抗告，本院裁定如下：
    主  文
抗告駁回。
    理  由
本件原裁定以：抗告人施鴻謀於原審法院聲請意旨略稱，台灣高
等法院九十九年度重上更(三)字第一二九號判決（下稱原確定判決
）認定之事實，證人盧葉牡丹、宋云秀、朱宏勝於偵審中之證述
，均未明確指出「大埔路賭場」之確切位置及門牌號碼，而相關
賄款金額前後供述亦不一致，況依證人宋云秀第一審所述，該處
不能算是賭場，係叫鄰居一起玩牌，既非豪賭營業，並無抽頭營
利以行賄之可能；且原法院之履勘筆錄將「隔壁是海產店」之一
八三號門牌號碼誤為本件一八五號；另就交付賄款之位置，亦將
基隆市○○街二號旁之小社區公園誤為「暖暖公園」；再依新北
市汐止農會朱宏勝之存款交易明細表觀之，足認朱宏勝並無資力
提供賄款，認有刑事訴訟法第四百二十條第一項第六款之再審事
由云云。惟按因發見確實之新證據，足認受有罪判決之人應受無
罪之判決者得聲請再審，固為刑事訴訟法第四百二十條第一項第
六款所明定。惟所謂發見新證據，係指該證據當時已經存在，為
法院及當事人所不及知，不及調查斟酌，至其後始行發見，且就
證據本身形式上觀察，固不以絕對不須經過調查程序為條件，但
從證據之本身形式上觀察，必須可認為確實足以動搖原確定判決
者，始足當之。又此受理聲請再審之最後事實審法院，應就聲請
再審理由之所謂「新證據」，是否具備事實審判決前已經存在，
為法院、當事人所不知，事後方行發見之「嶄新性」，及顯然可
認足以動搖原有罪確定判決，應為無罪、免訴、免刑或輕於原判
決罪名之「顯然性」二要件，加以審查。本件原確定判決對於系
爭賭場位置、交付賄款地點及提供賄款之人，已依據卷內資料詳
敘其取捨證據及證據證明力判斷之理由。抗告人提出大廟口海產
店附近建物照片、地籍圖、土地登記謄本等資料，是否屬實，仍
須經過相當調查程序始能判定其聲請再審有無理由，從形式上觀
察，顯然不足以動搖原確定判決，殊與「顯然性」之要件不合，
況上開爭執之事項，係抗告人於原確定判決調查、審理時即已明
知，當無事後始經發現之可言，亦與「嶄新性」之要件不符，難
認合於刑事訴訟法第四百二十條第一項第六款聲請再審之理由，
所為再審之聲請，為無理由。又本院一○○年度台上字第四九○
四號判決係以違背法律上之程式，駁回抗告人之上訴，屬程序判
決，抗告人對之聲請再審，違反法律上之程式，為不合法，乃均
予駁回，經核於法並無違誤。抗告意旨仍執前詞，漫事指摘原裁
定不當，難認為有理由，應予駁回。
據上論結，應依刑事訴訟法第四百十二條，裁定如主文。
中    華    民    國  一○○  年   十二   月    八    日
                      最高法院刑事第十一庭
                          審判長法官  黃  正  興  
                                法官  許  錦  印  
                                法官  林  瑞  斌  
                                法官  陳  春  秋  
                                法官  謝  靜  恒  
本件正本證明與原本無異
                                      書  記  官  
中    華    民    國  一○○  年  十二    月   十二   日
                                                      K